【裁判字號】    97,訴,303
【裁判日期】    970317
【裁判案由】    毒品危害防制條例
【裁判全文】
臺灣板橋地方法院刑事判決               97年度訴字第303號
聲  請  人  臺灣板橋地方法院檢察署檢察官
被      告  甲○○
上列被告因違反毒品危害防制條例案件，經檢察官聲請簡易判決
處刑（97年度毒偵字第266 號），本院認為不得以簡易處刑，改
依通常程序審理，被告於準備程序中就被訴事實為有罪之陳述，
經本院合議庭裁定由受命法官獨任進行簡式審判程序，判決如下
：
    主  文
甲○○施用第一級毒品，累犯，處有期徒刑拾壹月。
    事  實
一、甲○○前於民國89年間，因施用第二級毒品案件，經本院以
    89年度毒聲字第91號裁定送勒戒處所觀察、勒戒後，認無繼
    續施用毒品傾向，於89年1 月21日釋放出所，並由臺灣板橋
    地方法院檢察署檢察官於同年月22日以89年度毒偵字第299
    號為不起訴處分確定。又於同年間，因施用第二級毒品案件
    ，經本院以89年度毒聲字第6031號裁定送勒戒處所觀察、勒
    戒後，認有繼續施用毒品之傾向，經檢察官聲請強制戒治及
    起訴，聲請部分，經本院以89年度毒字第6590號裁定令入戒
    治處所施以強制戒治，嗣經本院以90年度毒聲字第3135號裁
    定停止戒治，所餘戒治期間，付保護管束，於90年9 月3 日
    停止戒治付保護管束出所，迄至90年11月14日保護管束期滿
    執行完畢；起訴部分，經本院以90年度易字第306 號判決處
    有期徒刑6 月確定。同年間再犯竊盜罪，經臺灣臺北地方法
    院以89年度易字第1000號判決處有期徒刑7 月，並經臺灣高
    等法院以90年度上易字第1078號駁回上訴確定。上開二罪接
    續執行，於91年9 月21日縮刑期滿執行完畢。惟其猶未戒除
    毒癮，復於上開強制戒治執行完畢後5 年內，再於92年1 月
    至8 月間，施用第一級毒品、第二級毒品，經本院以93年度
    訴字第241 號判決分別處有期徒刑8 月、10月，應執行有期
    徒刑1 年4 月確定，甫於96年7 月23日執行完畢。詎其仍未
    悛悔，復基於施用第一級毒品之犯意，於96年10月5 日晚上
    10時30分許，在臺北縣永和市○○路綽號「大雞」不詳姓名
    友人住處，以將海洛因摻入香菸內點火吸食之方式（聲請簡
    易判決處刑書書略載：96年10月7 日16時40分許為警採尿回
    溯前26小時內之某時許，在不詳處所，以不詳方式），施用
    海洛因1 次。嗣於96年10月7 日16時35分許，在臺北縣永和
    市○○路344 號前，為警查獲，並經警採其尿液送驗結果，
    呈嗎啡陽性反應，而查悉上情。
三、案經臺北縣政府警察局永和分局報告臺灣板橋地方法院檢察
    署檢察官偵查起訴。
    理  由
壹、程序方面：
    本件被告甲○○所犯並非死刑、無期徒刑、最輕本刑為三年
    年以上有徒刑之罪或高等法院管轄第一審案件，而其於準備
    程序進行中，先就被訴事實為有罪之陳述，經本院受命法官
    徵詢檢察官及被告之意見後，本院合議庭認合於刑事訴訟法
    第273 條之1 第1 項之規定，裁定由受命法官獨任進行簡式
    審判程序，合先敘明。
貳、實體方面：
一、上揭犯罪事實，業據被告甲○○於本院審理中坦承不諱，且
    被告為警查獲時採集之尿液經送驗結果，係呈嗎啡陽性反應
    ，亦有臺灣檢驗科技股份有限公司2007/11/06、報告編號CH
    /2007/A1734 號濫用藥物尿液檢驗報告1 紙在卷可稽，足徵
    被告之自白係出於自由意思，且與事實相符。
二、又92年7 月9 日修正、93年1 月9 日施行之毒品危害防制條
    例刪除二犯及三犯之規定，一改修法前繁雜之處遇程序，僅
    將施用毒品者簡化區分為初犯、再犯，並認施用毒品者係屬
    病患性犯人，以觀察、勒戒戒除其身癮，並以強制戒治去除
    其心癮。經觀察、勒戒或強制戒治執行完畢釋放後，若係5
    年後再犯該條例第10條施用毒品罪者，與同條例第20條第1
    項、第2 項關於「初犯」之處理方式相同，檢察官應先聲請
    法院裁定令被告入勒戒處所觀察、勒戒，並視有無繼續施用
    毒品傾向，決定應予釋放、為不起訴之處分，或應聲請法院
    裁定令入勒戒處所強制戒治；若係5 年內「再犯」同條例第
    10 條 施用毒品罪者，依同條例第23條第2 項規定，檢察官
    則應依法追訴。觀諸該條例第20條第3 項之修正理由：「觀
    察、勒戒或強制戒治5 年後再犯者，顯見前所實施之觀察、
    勒戒或強制戒治已足以遮斷其施用毒品之癮，為期自新及協
    助其戒除毒癮，對此5 年後再犯者，爰明定仍適用初犯之規
    定，先經觀察、勒戒、強制戒治之程序。」及同條例第23條
    第2項 之修正理由：「為配合簡化施用毒品犯之刑事處遇程
    序，並鑑於經觀察、勒戒或強制戒治執行完畢釋放後5 年內
    再犯者，其再犯率甚高，原據以實施之觀察、勒戒及強制戒
    治既已無法收其實效，自應施以刑事處遇。」顯然如施用毒
    品者係前經觀察、勒戒或強制戒治等治療程序執行完畢5 年
    後，始再施用毒品之「初犯」，因前所執行之觀察、勒戒或
    強制戒治已足收戒除毒癮之效，自應重新執行觀察、勒戒或
    強制戒治等治療程序，並於治療程序執行完畢後，由檢察官
    為不起訴處分，毋庸對之追訴處罰；反之，在「再犯」之情
    形，因其先前所為治療程序顯未能收戒斷毒癮之效，且考量
    施用毒品者之再犯率偏高，乃簡化其刑事處遇程序，而逕予
    追訴處罰，不再施以治療程序。參酌上開立法理由，修正毒
    品危害防制條例就施用毒品者，祇於「初犯」及「5 年後再
    犯」二種情形，有其追訴條件之限制，即須於初犯經觀察、
    勒戒或強制戒治釋放後，「5 年內均無施用毒品之行為」，
    始能認其前所實施之觀察、勒戒或強制戒治已足遮斷毒癮，
    而得於5 年後再犯時，再予適用初犯之規定，重行觀察、勒
    戒等程序。倘5 年內已經再犯，被依法追訴處罰，縱其第三
    次（或第三次以上）施用毒品之時間在初犯釋放五年以後，
    即與「5 年後再犯」之情形有別，且因已於「5 年內再犯」
    ，顯見其再犯率甚高，原實施觀察、勒戒或強制戒治，已無
    法收其實效，而無5 年戒斷期之存在，自無再經觀察、勒戒
    及強制戒治之必要，應由檢察官逕行起訴，始符新法修正之
    本旨（最高法院95年度台非字第59號判決參照）。查本件被
    告前於89年間，因施用第二級毒品案件，經依本院以89年度
    毒聲字第91號裁定送勒戒處所觀察、勒戒後，認無繼續施用
    毒品傾向，於89年1 月21日釋放出所，並由臺灣板橋地方法
    院檢察署檢察官於同年月22日以89年度毒偵字第299 號為不
    起訴處分確定。又於同年間，因施用第二級毒品案件，經本
    院以89年度毒聲字第6031號裁定送勒戒處所觀察、勒戒後，
    認有繼續施用毒品之傾向，經本院以89年度毒字第6590號裁
    定令入戒治處所施以強制戒治，嗣經本院以90年度毒聲字第
    3135號裁定停止戒治，所餘戒治期間，付保護管束，於90年
    9 月3 日停止戒治付保護管束出所，迄至90年11月14日保護
    管束期滿執行完畢，嗣於上開強制戒治執行完畢後5 年內，
    再於92年1 月至8 月間，施用第一級毒品、第二級毒品，經
    本院以93年度訴字第241 號判決分別處有期徒刑8 月、10月
    ，應執行有期徒刑1 年4 月確定，此有臺灣高等法院被告前
    案紀錄表在卷可考，被告於強制戒治執行完畢後，5 年內既
    已有施用毒品犯行且經判刑確定，則其本件再度施用毒品犯
    行，自與「5 年後再犯」之情形有別，檢察官自得逕行起訴
    。是本案事證明確，被告犯行堪以認定，應依法論科。
三、查海洛因係屬於毒品危害防制條例第2 條第2 項第1 款所規
    定之第一級毒品，核被告所為，係犯毒品危害防制條例第10
    條第1 項之施用第一級毒品罪。被告施用前持有第一級毒品
    之低度行為，應為施用第一毒品之高度行為所吸收，不另論
    罪。又被告有前述犯罪前科，並於96年7 月23日執行完畢，
    亦有前開被告前案紀錄表附卷可參，其於有期徒刑執行完畢
    後，5 年以內故意再犯本件最重本刑為有期徒刑以上之罪，
    為累犯，應依刑法第47條第1 項之規定加重其刑。爰審酌被
    告前曾多次施用毒品，業經觀察勒戒、強制戒治執行完畢，
    竟一再施用毒品，顯見其不思悔改，自制力亦顯不佳，惟兼
    酌以被告於犯後已坦承犯行態度尚稱良好，而其施用毒品行
    為於本質上係屬自我戕害行為，反社會性之程度應屬較低等
    一切情狀，量處如主文所示之刑，以資懲儆。
據上論斷，應依刑事訴訟法第273 條之1 第1 項、第299 條第1
項前段，毒品危害防制條例第10條第1 項，刑法第11條前段、第
47條第1 項，判決如主文。
本案經檢察官黃佳權到庭執行職務。
中    華    民    國    97    年      3   月    17    日
                  刑事第六庭    法  官  高文淵
以上正本證明與原本無異
如不服本判決，應於判決送達後十日內敘明上訴理由，向本院提
出上訴狀（應附繕本）。
                                書記官  林進煌
中    華    民    國    97    年      3   月    18    日
附錄本案論罪科刑法條全文：
毒品危害防制條例第10條
施用第一級毒品者，處6 月以上5 年以下有期徒刑。
施用第二級毒品者，處3 年以下有期徒刑。


司法院資訊處製作；財團法人民間司法改革基金會備份。
